【裁判字號】    92,聲判,38
【裁判日期】    920620
【裁判案由】    聲請交付審判
【裁判全文】
臺灣桃園地方法院刑事裁定                          九十二年度聲判字第三八號
    聲 請 人
    即告訴人  乙○○○企業股份有限公司  設屏東縣東港鎮○○路六八號
    代 表 人  戴國濤
    被    告  甲○○
右列被告因妨害秘密案件，聲請人對之提出告訴，經臺灣桃園地方法院檢察署檢察官
於九十一年十二月二十三日以九十一年度偵字第一四三八九號處分不起訴，聲請人聲
請再議，經臺灣高等法院檢察署於九十二年三月二十六日以九十一年度上聲議字第一
三九五號處分書駁回再議，聲請人聲請將本件交付審判，本院裁定如左：
    主  文
聲請駁回。
    理  由
一、本件聲請交付審判之意旨詳如附件聲請書所載。
二、按「法院認交付審判之聲請不合法或無理由者，應駁回之；認為有理由者，應為
    交付審判之裁定，並將正本送達於聲請人、檢察官及被告」、「法院為前項裁定
    前，得為必要之調查」，刑事訴訟法第二百五十八條之三第二項、第三項雖有明
    文，惟「法院受理聲請交付審判之案件，應詳加審核有無管轄權、聲請人是否為
    告訴人、已否逾十日之期間、有無委任律師提出理由狀等法定要件，及其聲請有
    無理由。法院於審查交付審判之聲請有無理由時，除認為告訴人所指摘不利被告
    之事證未經檢察機關詳為調查或斟酌，或不起訴處分書所載理由違背經驗法則﹑
    論理法則或其他證據法則，否則，不宜率予交付審判」，法院辦理刑事訴訟應行
    注意事項第一百十八點第二項亦有明文，則依刑事訴訟法第二百五十八條之三第
    三項所謂「得為必要之調查」之規定，自應以偵查中曾顯現之證據為限，不可就
    其新提出之證據再為調查，亦不可蒐集偵查卷以外之證據而為調查（另臺灣高等
    法院九十一年五月六日（九一）院田文廉字第０六七０一號函研討結論參照），
    至為灼然。
三、訊據被告固坦承於右揭時地將聲請人即告訴人乙○○○企業股份有限公司（下稱
    晉泰公司）所銷售福特汽車之車主資料提供予允揚公司乙情，惟堅決否認右揭犯
    行，辯稱：福特汽車公司取得聲請人所銷售福特汽車之車主資料，係聲請人依據
    經銷商合約所提供，並非被告或福特汽車公司擅自從聲請人電腦上取得，且福特
    汽車公司對福特車主負有履行保證索賠（即保固）之責任，因此，在終止與聲請
    人之經銷合約後，福特汽車公司將其應提供保固服務之車主提供予允揚公司，乃
    為使該公司繼續對車主履行保固服務，以保障車主權益，自屬有法律上之正當理
    由，而非無故洩漏等語。經查：
    （一）本件聲請人原所告訴被告涉有上開妨害秘密犯嫌，業據臺灣桃園地方法院
          檢察署檢察官於民國（下同）九十一年十二月二十三日，以九十一年度偵
          字第一四三八九號處分不起訴，後經聲請人對之聲請再議，再經臺灣高等
          法院檢察署於九十二年三月二十六日，以九十二年度上聲議字第一三九五
          號處分書駁回再議在案等情，業據被告於本院審理時供述明確，並為聲請
          人於本院審理時所不否認，復有臺灣桃園地方法院檢察署檢察官上開不起
          訴處分書及臺灣高等法院檢察署上開處分書各乙份，在卷可稽，應堪認定
          。
    （二）茲本件聲請人之聲請將本件交付審判，無非以「１、系爭客戶資料僅屬於
          聲請人所有，不可能同時又屬福特公司之資產，福特公司並無處分權限。
          ２、判斷被告是否無故洩漏客戶資料，應以福特公司是否自聲請人處取得
          正當權限為斷，而非以福特公司與第三人間是否有合作關係為斷。３、依
          汽車銷售業界之實例，客戶資料本即由新經銷商直接向舊經銷商購買，而
          非由新經銷商向製造商福特公司購買。４、正因客戶資料係屬舊經銷商之
          資產，對新經銷商而言並具有相當之商業價值，被告更無權任意洩漏。５
          、綜上所述，被告所為顯已觸犯妨害秘密罪責，斷非單純之民事糾葛」云
          云，為其論據。惟：
    （三）聲請人原告訴被告涉有上開妨害秘密犯嫌云云，不僅業據被告於臺灣桃園
          地方法院檢察署檢察官九十一年度偵字第一四三八九號案件偵查中具狀堅
          決否認在卷，且聲請人聲請將本件交付審判之理由，亦據聲請人於臺灣桃
          園地方法院檢察署九十一年度他字第一０五五號、九十一年度偵字第一四
          三八九號案件偵查中指訴甚詳，並提出其與福特公司間所簽立之上開經銷
          商合約及上開往來存證信函各乙份可稽，而認「１、被告與聲請人（即告
          訴人）於七十六年十月二十二日在福特汽車公司內簽訂福特汽車經銷商合
          約，指定聲請人為南屏東區域經銷商，在指定區域內可銷售福特汽車公司
          之公司產品（包含車輛、正廠零件及其他產品），聲請人享有非專屬經銷
          權，嗣於九十年間福特公司以存證信函書面通知聲請人終止福特汽車經銷
          商合約等情，業據聲請人指訴綦詳，且為被告所不否認，並有福特汽車經
          銷商合約影本一份在卷可稽，堪信為真實。２、按刑法第三百十八條之一
          所謂秘密，係指工業上或商業上之發明或經營計劃具有不公開之性質者及
          其他屬個人私生活而不欲人知之事項均包含及之。查依據被告與聲請人所
          訂立之福特汽車經銷商合約內容所示：經銷商為協助福特汽車公司能確認
          其對顧客之保證索賠事項、經銷商應依公司隨時指定之格式、方式及期間
          向公司提供「車輛」及「正廠零件」有關銷售及交貨之詳盡資料，在合約
          終止時，經銷商應將所有顧客已簽訂但經銷商尚未供應之「公司產品」訂
          購單，以及顧客交付經銷商之一切訂金轉讓予公司或其指定人，經銷商亦
          同意將經銷商所有顧客及未來可能成為向經銷商購買公司產品之顧客名單
          與地址交付公司，可見被告依上開合約之規定，本即有依公司隨時指定之
          格式、方式及期間向公司提供「車輛」及「正廠零件」有關銷售及交貨之
          詳盡資料，在合約終止時將所有顧客及未來可能成為向經銷商購買公司產
          品之顧客名單與地址交付公司之義務，另證人福特汽車公司財務處主計長
          朱忠園亦到庭證稱：福特汽車公司依經銷商合約本有權請求經銷商提供車
          主資料，以往是以寄送或傳真方式，現在使用電腦後，只要經由經銷商終
          端機直接鍵入顧客資料，即可傳輸到公司電腦主機中，在合約終止後亦是
          相同，如此我們才有辦法為每位公司客戶提供保固服務等語，益見被告係
          依合約規定取得告訴人所開發之客戶資料，再將上開客戶資料交付與聲請
          人相同經銷區域之經銷商允揚公司。準此，上開聲請人出售被告公司所供
          應車輛之客戶資料究否屬於具不公開性質之事項而為刑法第三百十八條之
          一之秘密，誠非無疑。３、縱認上開聲請人之客戶資料係屬刑法第三百十
          八條之一所規範之秘密，惟被告既依合約規定取得客戶資料，已如前述，
          自難認有其有違反契約義務將聲請人所開發之客戶資料洩漏予允揚公司，
          況依被告公司與聲請人所訂立之福特汽車經銷商合約第十一條有關經銷商
          服務責任中，即揭櫫車輛所有人或使用人應做定期服務時，經銷商應依車
          輛所有人或使用人之要求，不論該車輛係聲請人售出或由另一授權車輛經
          銷商售出，按合理及具有競爭力之費率，履行該等服務，且聲請人之代表
          人戴國濤亦自承有關提供客戶車輛之保固服務，是被告公司委由經銷商處
          理，而保固所支出之維修費用可憑單據向被告公司請款等情，足徵被告居
          於車輛供應商之地位，對其車輛銷售通路即各個經銷商所售出之車輛，為
          盡其供應商服務客戶之責，將客戶資料交由其各個據點之經銷商以盡對顧
          客車輛之保養、維修之責，實具合理正當之理由，尚非無故洩漏因利用電
          腦知悉聲請人所持有之客戶資料。至聲請人指述客戶資料是屬於聲請人之
          無形資產，被告公司無權將此份資料再洩漏給與聲請人有競爭關係之其他
          公司，且合約中已載明需經經銷商同意才交付顧客名單與地址予被告公司
          ，被告公司於是否已終止合約不明之情形下，洩漏行客戶資料已造成其營
          業上損失云云，然其指訴與合約中規定「....，合約終止後經銷商亦同意
          將經銷商所有顧客及未來可能成為顧客之名單與地址交付被告公司」有異
          ，此或係聲請人與被告公司間就上開合約之解釋有爭執，與合約是否已終
          止均僅屬民事契約之爭議問題，應循民事途徑解決方屬正途，被告之行為
          ，核與刑法上妨害秘密之犯罪構成要件未合，自無論以該罪之餘地。此外
          ，復查無其他積極證據足認被告確有前揭聲請人所指之妨害秘密犯行，誠
          難單憑告訴人主觀、臆測之指訴即遽入人罪，應認被告罪嫌尚有不足」等
          語明確，此有臺灣桃園地方法院檢察署上開九十一年度偵字第一四三八九
          號不起訴處分書乙份，在卷可稽，應堪認定。
    （四）雖聲請人於被告上開不起訴處分後，曾向臺灣高等法院檢察署依法對之聲
          請再議，然亦據臺灣高等法院檢察署檢察官以「１、消費者購買汽車，即
          成為製造商以及經銷商之客戶，製造商負產品責任，經銷商負出賣人之責
          任，本件聲請人主張購車消費者僅為其客戶而非福特公司之客戶云云，顯
          有誤會。２、聲請人推銷福特汽車，消費者下訂單，聲請人據以向福特公
          司下訂，以利交車，消費者之資料即已交付福特公司，又日後保固責任之
          履行，經銷商亦須將客戶申請資料轉交福特公司，由福特公司履行保固責
          任，凡此種種，福特公司平日早已保有消費者資料，是客戶資料已成為福
          特公司之資產，且依聲請狀意旨，聲請人於福特公司片面終止合約後，即
          不再提供客戶資料予福特公司，是福特公司縱有提供客戶資料予新經銷商
          允揚公司，亦屬舊有資料，並非新資料，況告訴意旨僅泛指被告提供資料
          予新經銷商，並未具體指出何時之資料。福特公司將自己保有之客戶資料
          交付新經銷商，係就自己之資產處分，本即有權為之，且其基於福特公司
          與新經銷商之合作關係而交付客戶資料予新經銷商，具有法律上正當理由
          ，並非刑法第三百十八條之一所謂「無故洩漏」，是被告所為，與該罪之
          構成要件有間。３、福特公司已保有之客戶資料縱令具有商業價值而須價
          購，新經銷商亦係向與其有合約關係之福特公司購買，而非向與其無合約
          關係之舊經銷商購買。其實，舊經銷商必定掌握若干尚未購車但可能購車
          者之資料，此部分既未交付福特公司，亦為新經銷商所不知，被告本無從
          洩漏其未取得之資料，至於新經銷商是否自行向舊經銷商洽購此部分資料
          ，與本案無關，在此不予討論。４、福特車主固然可向任何經銷商要求保
          養維修，然保養維修通常皆須收費，汽車又須定期進廠保養維修，此種收
          入成為經銷商重要且長久之財源，新經銷商投資設立保修廠，自然希望舊
          有之車主亦來光顧保養維修生意，因此舊有車主之資料對新經銷商而言，
          實有助於增加保修收入，原不起訴處分書以被告交付客戶資料予新經銷商
          係基於便利經銷商進行保修業務，核其見解，並無違常情」等語在卷，此
          有臺灣高等法院檢察署上開九十二年度上聲議字第一三九五號處分書乙份
          ，在卷可稽，亦堪認定。
四、綜上所述，本件臺灣桃園地方法院檢察署檢察官所為上開九十一年度偵字第一四
    三八九號不起訴處分書及臺灣高等法院檢察署所為上開九十二年度上聲議字第一
    三九五號處分書，其等認定事實所憑之證據及其等論述之理由，均尚無任何違反
    經驗法則、論理法則或其他證據法則之處，則本件聲請人未能明確指出臺灣桃園
    地方法院檢察署檢察官上開不起訴處分書及臺灣高等法院檢察署上開處分書中所
    載理由，有何違背經驗法則、論理法則或其他證據法則，而僅係單純就上開同一
    事實再為爭執，揆諸上述，顯無理由，是本件聲請人之聲請將本件交付審判，應
    予駁回。
據上論斷，應依刑事訴訟法第二百五十八條之三第二項前段，裁定如主文。
中      華民      國      九十二    年    六    月     二十     日
                          臺灣桃園地方法院刑事第四庭
                              審判長  法  官   陳  世  宗
                                      法  官   邱  滋  衫
                                      法  官   林  晏  鵬
右正本證明與原本無異。
不得抗告。
                                      書記官   陳  青  瑜
中      華      民      國     九十二      年     六    月    二十四    日


司法院資訊處製作；財團法人民間司法改革基金會備份。
